臺灣高等法院高雄分院民事判決
111年度再易字第9號
再審原告    李建呈  
                      （送達代收人  楊寶月  住○○市○○區○○○路00號0樓）            
再審被告    謝聰科  

上列當事人間給付買賣價金事件，再審原告對於民國110年12月3
0日本院109年度上易字第386號確定判決提起再審，本院判決如
下： 
    主  文
再審之訴駁回。
再審訴訟費用由再審原告負擔。
    事實及理由
一、再審原告主張：本院民國109年度上易字第386號民事確定判
    決（下稱原確定判決）之論理基礎，係以再審原告於執行標
    的即495棵真柏（下稱系爭真柏）噴漆之行為，依據牛津學
    堂不動產估價師事務所之估價報告（下稱系爭估價報告）及
    110年2月4日高雄市樹石藝術協會函，認定再審原告故意侵
    害再審被告對系爭真柏之所有權，致系爭真柏價值減損新臺
    幣（下同）232,646元，且導致再審被告賠償訴外人呂啟豪1
    00,000元。然系爭估價報告之論斷有下述缺失而不足採：⑴
    關於噴漆標記位置、面積大小、漆度厚薄，對樹木之價值有
    顯著的影響之論斷，全然不具論理基礎，又未敘明依據；⑵
    關於「風險溢酬」部分，係假設真柏之價值會隨時間降低或
    至少不變，卻全然未考量真柏會隨時間而生長，勢必較現在
    為高，其價值亦隨之增加；⑶系爭估價報告關於真柏汙損程
    度，區分之程度分級標準，從1級輕微至5級非常嚴重，然如
    何憑以辨識屬何分級程度，則全未敘明其依據，形式上似有
    標準，實質上全無標準；⑷再審被告本來就必須持續支出維
    護費用，且系爭估價報告僅係以「維護費用」與「風險溢酬
    」計算真柏價值之「減損金額」，可知真柏本身並未因噴漆
    而減損任何價值，系爭估價報告之結論實質上係「真柏遭噴
    漆，上訴人因此未能即時出賣真柏，其所受假設損害之金額
    」，其結論與「真柏本身因噴漆而減損價值之金額」無關。
    又再審原告之噴漆標記行為，係足以公示查封之適當方法，
    並無故意或過失之行為，且並未侵害再審被告對系爭真柏之
    所有權，僅造成再審被告受有純粹經濟上損失而已，故原確
    定判決認定再審原告於系爭真柏噴漆之行為，乃故意侵害再
    審被告對系爭真柏之所有權，並援引民法第184條第1項前段
    規定，准許再審被告之請求，適用法規顯有錯誤。是原確定
    判決有民事訴訟法第496條第1項第1款之適用法規顯有錯誤
    之再審事由，為此提起再審之訴等語。並聲明：㈠原確定判
    決廢棄。㈡上開廢棄部分，再審被告在前程序之上訴駁回。
二、按再審之訴顯無再審理由者，得不經言詞辯論，以判決駁回
    之，民事訴訟法第502條第2項定有明文。又按民事訴訟法第
    496條第1項第1款所謂適用法規顯有錯誤者，係指確定判決
    所適用之法規顯然不合於法律規定，或與司法院現尚有效及
    大法官會議之解釋，或最高法院尚有效之判例顯然違反，及
    確定判決消極的不適用法規，顯然影響裁判者而言。而所謂
    適用法規顯有錯誤者，不包括漏未斟酌證據，認定事實錯誤
    、取捨證據失當、判決不備理由及在學說上諸說併存致發生
    法律上見解歧異等情形在內；且係指確定判決就事實審法院
    所確定之事實為法律上判斷，有適用法規顯有錯誤之情形。
三、經查：
  ㈠原確定判決就再審原告於系爭真柏噴漆之行為，是否構成故
    意不法侵害再審被告所有權之行為，以及再審被告之損害為
    何等事項，係認定：系爭真柏為再審被告所有，再審原告於
    執行查封時對系爭真柏噴漆之行為，依據110年2月4日高雄
    市樹石藝術協會函文，嚴重影響樹木外觀與賣相，亦影響樹
    木本身生長與售價；另經牛津學堂不動產估價師事務所鑑定
    結果，評定系爭真柏遭噴漆受有價值減損之金額為232,646
    元。至再審原告質疑牛津學堂不動產估價師事務所不具備鑑
    定之專業能力，以及主張系爭估價報告論斷有缺失而不足採
    云云，均不可採。另再審原告應明瞭系爭495棵真柏應如何
    標示範圍，始不致減損其交易價值，就其不當噴漆行為顯有
    故意，且已不法侵害再審被告對於系爭真柏之所有權，致系
    爭真柏價值減損232,646元，此與純粹經濟上損失不同，另
    致再審被告賠償訴外人呂啟豪100,000元，且此等損害係再
    審原告之故意不法侵害行為直接造成，兩者間有相當因果關
    係，再審被告依民法第184條第1項前段，請求再審原告賠償
    332,464元，為有理由，並准許再審被告之抵銷抗辯等情，
    有原確定判決裁判書可稽。
　㈡按因故意或過失，不法侵害他人之權利者，負損害賠償責任
    ；又損害賠償，除法律另有規定或契約另有訂定外，應以填
    補債權人所受損害及所失利益為限。民法第184條第1項前段
    及第216條第1項分別定有明文。依原確定判決所認定之事實
    ，再審原告係故意不法侵害再審被告對於系爭真柏之所有權
    ，致系爭真柏價值減損232,646元，且致再審被告賠償訴外
    人呂啟豪100,000元，兩者間並有相當因果關係，則原確定
    判決依據所認定之上開事實，認符合民法第184條第1項前段
    規定之要件，即無錯誤適用民法第184條第1項前段規定之情
    事。至於再審原告主張系爭估價報告之論斷有4項缺失而不
    足採，再審原告並無故意或過失之不法行為，且僅造成再審
    被告受有純粹經濟上損失等情，均係再審原告於前訴訟程序
    之上訴理由，原確定判決已將其為法律判斷之論據詳加記
    載，且此部分屬原確定判決認定事實及證據取捨之事實審職
    權行使之範圍，並非適用法規顯有錯誤之情形，再審原告依
    此主張原確定判決有適用法規顯有錯誤之情事，容有誤會，
    為不足採。
四、綜上所述，再審原告主張原確定判決有民事訴訟法第496條
    第1項第1款之再審事由，並不足採。再審原告提起本件再審
    之訴，顯無理由，爰不經言詞辯論，逕予駁回。
五、據上論結，本件再審之訴顯無理由，爰判決如主文。 　　
中　　華　　民　　國　　111 　年　　4 　　月　　13　　日
                          民事第一庭
                                審判長法　官  謝靜雯
                                      法　官  洪能超
                                      法　官  邱泰錄
以上正本證明與原本無異。
本件不得上訴。
中　　華　　民　　國　　111 　年　　4 　　月　　13　　日
                                      書記官  林芊蕙